【裁判字號】    98,簡上,11
【裁判日期】    981112
【裁判案由】    給付貨款
【裁判全文】
臺灣桃園地方法院民事判決              98年度簡上字第11號
上  訴  人  佳山營造股份有限公司
法定代理人  甲○○
訴訟代理人  廖威淵律師
            吳益萬
被 上 訴人  幸孚預拌混凝土廠股份有限公司
法定代理人  丁○○
訴訟代理人  周德壎律師
複  代理人  乙○○
上列當事人間請求給付貨款事件，上訴人對於民國97年12月3 日
本院中壢簡易庭97年度壢簡字第567 號第一審判決提起上訴，於
98年10月29日言詞辯論終結，本院判決如下：
    主      文
原判決關於命上訴人給付超過新台幣肆拾肆萬壹仟柒佰壹拾壹元
及自民國九十七年三月二十一日起至清償日止，按年息百分之五
計算之利息部分，及該部分假執行之宣告，暨訴訟費用之裁判均
廢棄。
上開廢棄部分，被上訴人在第一審之訴駁回。
其餘上訴駁回。
第一、二審訴訟費用由上訴人負擔十分之九，餘由被上訴人負擔
。
    事實及理由
一、被上訴人起訴主張：（一）上訴人向被上訴人訂購預拌混凝
    土，被上訴人自民國96年1 月11日、同年月13日、同年月14
    日、同年月16日、同年月23日、同年月24日、同年月25日及
    同年月26日，已陸續交付12立方米、50立方米、48立方米、
    39立方米、20.5立方米、34立方米、20立方米及14立方米之
    預拌混凝土至上訴人之月桃溪工程（下稱系爭工程）工地，
    總計貨款為新台幣（下同）448,219 元（含稅），上訴人迄
    未給付。（二）被上訴人接受訂貨時會先確認上訴人需要的
    數量，並依其所需之強度告知打料室，由電腦控管規格數量
    ，故應無發生交貨數量短缺之可能。（三）因混凝土澆置時
    混凝土會達於底部較深或邊緣處，故上訴人就已澆置後之預
    拌混凝土為丈量，無法測得所澆置之混凝土實際數量，是以
    上訴人辯稱有短少情況並無依據。（四）工程界並無遇賣方
    一次給付短少，買方即可依該次短缺之比例溯及扣款之慣例
    。（五）兩造買賣契約約定上訴人如未依約付款，則被上訴
    人得停止送貨；且上訴人僅能證明其因系爭工程違約逾期2
    日，遭業主扣工程款208,932 元，但未能證明其逾期與被上
    訴人於96年1 月27日以後即未繼續提供混凝土之關連性，是
    上訴人就此主張抵銷抗辯顯非可採，爰依買賣契約之法律關
    係，請求上訴人給付貨款，並於原審聲明：（一）上訴人應
    給付被上訴人448,219 元，及自起訴狀繕本送達之翌日起（
    即97年3 月21日）起至清償日止，按年息5%計算之利息；（
    二）請依職權宣告假執行。是原判決命上訴人給付被上訴人
    448,219 元及自97年3 月21日起之法定利息，並准被上訴人
    假執行，自屬無誤。上訴人提起上訴，應為無據等語，並於
    本院聲明：上訴駁回。
二、上訴人則以：（一）其自95年7 月間起即向被上訴人購買預
    拌混凝土，被上訴人均依約送至上訴人承攬之系爭工程工地
    。自95年7 月起至95年12月止之預拌混凝土貨款，上訴人均
    如期給付，雙方約定買賣價款給付係由被上訴人按月向上訴
    人請求，上訴人並按月給付。（二）96年1 月間，上訴人亦
    陸續向被上訴人訂購預拌混凝土，被上訴人雖於96年1 月11
    、13、14日共交付110 立方米之預拌混凝土至上訴人之工地
    。惟被上訴人於96年1 月16、23、24日並未如數交付預拌混
    凝土與上訴人，且同年月25、26日所交付之混凝土亦共計短
    少3.35立方米。（三）上訴人與被上訴人曾協商應溯及從交
    易開始全數以短少數量扣除貨款，經被上訴人口頭同意且經
    核算後，雙方約定以97年1 月間之貨款債權不再向上訴人請
    求為條件，然被上訴人卻反悔而向上訴人請求給付貨款。（
    四）兩造間買賣預拌混凝土係以重量計價，1 立方米為2,30
    0 公斤，是如依證人丙○○所稱有所短少，且短少數量再以
    3 立方米計算，則被上訴人短付約6,900 公斤之貨物。（五
    ）本件被上訴人於96年1 月25、26日所交付之預拌混凝土既
    有短少之情事，則依工程慣例，可推論過去所為之給付亦有
    短少之情，應依該次短少給付之比例，溯及以前已給付之數
    量扣除貨款。（六）被上訴人於96年1 月26日停止給付預拌
    混凝土後，上訴人為求能繼續施工，轉向訴外人億來富企業
    有限公司（下稱億來富公司），以較高之單價購買1532.62
    立方米之預拌混凝土，總計損失153,262 元；再者，上訴人
    所承攬之系爭工程因被上訴人停止給付預拌混凝土而遲延完
    工，遭訴外人即系爭工程定作人中壢市公所罰款208,932 元
    ，上訴人得以前揭362,194 元（計算式為153,262 ＋208,93
    2 ＝362,194 ）之損害賠償債權與被上訴人之價金債權相抵
    銷，是被上訴人請求給付買賣價金，為無理由。原審命上訴
    人給付448,219 元及自97年3 月21日起至清償日止之法定利
    息，顯有違誤，應予廢棄，爰提起上訴等語，並聲明：駁回
    被上訴人之訴。且為上訴聲明：（一）原判決廢棄；（二）
    前開廢棄部分，被上訴人第一審之訴及假執行之聲請均駁回
    。
三、兩造不爭執事項
（一）上訴人於95年7 月至95年12月止，因被上訴人所給付之預
      拌混凝土共給付貨款8,097,208 元與被上訴人。
（二）兩造於96年1 月11日、13日、14日、16日、23日、24日、
      25日、26日所交易之預拌混凝土數量分別為12立方米、50
      立方米、48立方米、39立方米、20.5立方米、34立方米、
      20立方米及14立方米。約定之單價除同年月11日、14日所
      交付者為每立方米1,700 元、同年月13日所交付者為每立
      方米1,780 元外，其餘均為每立方米1,850 元，且被上訴
      人出售混凝土之價格另含5%之加值型營業稅款。
（三）依上訴人所簽收之96年1 月11日、13日、14日預拌混凝土
      送貨單所載，被上訴人於此3 日分別之交貨數量為12立方
      米、50立方米、48立方米。
（四）被上訴人96年1 月16日、23日、24日之預拌混凝土送貨單
      記載交貨數量分別為39立方米、20.5立方米、34立方米，
      惟上訴人並未於送貨單上簽收。
（五）被上訴人96年1 月25日、26日之預拌混凝土送貨單記載交
      貨數量分別為20立方米、14立方米，惟上訴人亦未於送貨
      單上簽收。
四、兩造爭執事項
（一）被上訴人於96年1 月16日、23日、24日交付與上訴人之預
      拌混凝土數量為何？
（二）被上訴人於96年1 月25日、26日交付予上訴人之預拌混凝
      土，有無短缺？如有短缺，短缺之數量為何？
（三）上訴人所主張如發現一次短缺給付貨物，即應依該次短缺
      之比例溯及扣除貨款之工程慣例是否存在？
（四）上訴人認其因轉向訴外人億來富公司購買混凝土而增加支
      出之費用，及其因所承攬工程遲延而受訴外人中壢市公所
      扣款，應由被上訴人負損害賠償責任，就此主張抵銷，有
      無理由？
五、得心證之理由
（一）被上訴人主張其於96年1 月11日、13日、14日共將110 立
      方米之預拌混凝土送至上訴人工地一事，為兩造所不爭，
      並有經上訴人簽收之預拌混凝土送貨單影本附於原審卷第
      8 頁至第15頁可稽，自堪信為真實。
（二）另被上訴人主張96年1 月16日、23日、24日等3 日，每日
      分別交付39立方米、20.5立方米及34立方米之預拌混凝土
      與上訴人一事，惟上訴人辯稱：被上訴人於上開3 日並未
      交付如出貨單所載數量之預拌混凝土與上訴人云云。經查
      ：證人即被上訴人之業務員黃學斌證稱：被上訴人於客戶
      訂貨時會先確認數量，之後即由調度人員透過電腦控管將
      交貨之數量及強度告知打料室，打料室就依照所需數量灌
      入水泥攪拌車，送貨司機再去調度人員處拿送貨單，過磅
      確認重量後才出廠等語（原審卷第80頁），核與證人即被
      上訴人前廠長丙○○證稱：交貨流程是工地先告知廠內調
      度人員，調度人員即依工地之指示派車。送貨司機裝料、
      過磅後，司機並帶送貨單至工地，送到工地後就卸料等語
      大致相符（本院卷第39、40頁），足認上訴人於出貨前已
      就送貨之數量作確認無誤，故堪認96年1 月16、23、24日
      被上訴人給付與上訴人之預拌混凝土數量應如原審卷第40
      頁至第47頁送貨單影本所載之交貨數量，即39立方米、20
      .5立方米及34立方米。是以，上訴人辯稱未收受如出貨單
      所載數量之預拌混凝土與上訴人云云，應非可採。
（三）又被上訴人主張其於96年1 月25、26日共計交付34立方米
      之混凝土與上訴人一事，惟上訴人則辯稱其於此2 日所交
      付之貨物合計短少3.35立方米等語。查被上訴人於本院98
      年10月29日言詞辯論程序中就該2 日短少交付與上訴人3.
      35立方米之混凝土等情業已不爭執。是以，被上訴人於此
      2 日合計交付之混凝土數量為30.65 立方米（34－3.35＝
      30.6 5）之事實，堪以認定。
（四）按民事，法律所未規定者，依習慣；無習慣者，依法理；
      習慣、地方制定之法規及外國法為法院所不知者，當事人
      有舉證之責任。但法院得依職權調查之，民法第1 條、民
      事訴訟法第283 條分別定有明文。上訴人主張營造工程界
      有發現一次短少給付砂、石或預拌混凝土數量時，即應依
      該次短缺之比例溯及扣除貨款云云，惟上訴人並未就此項
      工程界之習慣舉證以實其說，又本院依職權函詢行政院公
      共工程委員會及內政部營建署等機關，該等機關之函覆亦
      未能證實營造工程界有此項依一次短缺比例溯及扣除貨款
      之習慣（本院卷第57、58頁），是顯難認上訴人此項主張
      為可採。
（五）又上訴人雖辯稱因被上訴人停止交付預拌混凝土而另以較
      高之單價向訴外人億來富公司購買預拌混凝土；且導致上
      訴人所承包之工程遲延而遭定作人扣款云云，並提出96年
      1 月30日之億來富公司預拌混凝土訂購單、桃園縣中壢市
      公所工程結算驗收證明書等影本為據。又被上訴人雖就96
      年1 月27日以後即未供貨與上訴人等情未爭執。惟查：上
      訴人就於96年1 月27日以後至系爭工程完工前，其向被上
      訴人要求購買之混凝土數量，並未舉證證明，故難認上訴
      人拒絕被上訴人要求購買之數量為何，亦難認被上訴人未
      提供混凝土係因上訴人未為訂購，抑或被上訴人拒絕給付
      混凝土。是以，難以認定上訴人因遭被上訴人拒絕供貨而
      多支出之費用為何。又查：導致系爭工程遲延之因數甚多
      ，上訴人亦未能舉證證明被上訴人停止交付預拌混凝土與
      上訴人施作之工程遲延遭扣款有何因果關係，故上訴人對
      被上訴人之請求主張抵銷，並無理由。
（六）綜上所述，被上訴人既已依約於96年1 月11日、13日、14
      日、16日、23日、24日、25日及26日，各交付12立方米、
      50立方米、48立方米、39立方米、20.5立方米、34立方米
      、30.65 立方米，合計交付234.15立方米（計算式：12＋
      50＋48＋39＋20.5＋34＋30.65 ＝234.15）之混凝土與上
      訴人，又兩造就上開日期每日所交付之混凝土單價，及價
      格應加計5%之稅款，已如前述不爭執事項所載，故上訴人
      自應依約付款。是以，被上訴人請求上訴人給付尚欠貨款
      44 1,711元【計算式：（1,700 ×12＋1,780 ×50＋1,70
      0 ×48＋1,850 ×39＋1,850 ×20.5＋1,850 ×34＋1,85
      0 ×30.65 ）×1.05＝441,711.375 ，元以下四捨五入】
      ，應屬有據，為有理由。
六、從而，被上訴人依買賣契約之法律關係，請求上訴人給付44
    1,711 元，及自97年3 月21日起至清償日止，按年息百分之
    5 計算之利息，為有理由，應予准許。逾此範圍之請求，則
    無理由，不應准許。原審就超過上開441,711 元暨利息請求
    不應准許部分，為上訴人敗訴之判決，並為假執行之宣告，
    自有未洽。上訴意旨就此部分求予廢棄改判，為有理由。爰
    判決如主文第1 項、第2 項所示。至於上開應予准許部分，
    原審判命上訴人給付，並依職權為假執行之宣告，核無違誤
    。上訴論旨就此部分，仍執陳詞指摘原判決不當，求予廢棄
    ，為無理由，應駁回其上訴。
七、本件事證已臻明確，兩造其餘主張陳述及所提之證據，經審
    酌與本院前揭判斷無影響，毋庸一一論述，附此敘明。
八、據上論結，本件上訴為一部有理由，一部無理由，依民事訴
    訟法第436 條之1 第3 項、第449 條第1 項、第450 條、第
    79條，判決如主文。
中    華    民    國    98    年    11    月    12    日
          民事第三庭  審判長法  官  張天民
                            法  官  陳心婷
                            法  官  毛彥程
上列正本證明與原本無異。
本判決不得上訴。
中    華    民    國    98    年    11    月    13    日
                            書記官  伍幸怡


司法院資訊處製作；財團法人民間司法改革基金會備份。
